最高法院刑事判決　　　　　　　　　　　　　　　八十八年度台上字第七六○七號
　　上　訴　人　乙○○
　　　　　　　　甲○○
　　　　　　　　丙○○
右上訴人等因違反槍砲彈藥刀械管制條例等罪案件，不服台灣高等法院高雄分院中華
民國八十八年四月二十九日及八十八年六月十日第二審判決（八十八年度上訴字第三
八二號，起訴案號：台灣屏東地方法院檢察署八十七年度偵字第四八八九、五六三○
、五七二七號），提起上訴，本院判決如左：
    主  文
原判決關於甲○○幫助販賣第一級毒品部分撤銷，發回台灣高等法院高雄分院。
其他上訴駁回。
    理  由
一、發回部分：
本件原判決認定上訴人甲○○曾於民國八十四年六月二十六日因違反國家安全法，經
法院判處有期徒刑六月確定，並於八十四年七月十八日執行完畢，其明知劉子逸（通
緝中）意圖販賣第一級毒品海洛因，竟基於幫助之犯意，於八十七年七月二十二日十
七時許，由甲○○提供其經營之屏東縣林邊鄉○○村○○路一之十六號蓬萊實業股份
有限公司為場所，以新台幣（下同）一萬二千元之代價，販賣第一級毒品海洛因一包
予郭超智（另案強制戒治中）施用，警方查獲丙○○後，於同年月二十三日凌晨一時
三十分許，循線於上址一樓查獲郭超智及其所購之施用剩餘海洛因一包毛重○‧七公
克（淨重○‧二公克），另於該處二樓房間抽屜內查獲劉子逸意圖販賣而持有之如原
判決附表三所示海洛因磚一大塊毛重三九一‧八公克（淨重三二六‧六五公克）及劉
子逸之前販毒所得現金一百二十八萬七千元等情，因而撤銷第一審判決，改判仍論處
甲○○幫助販賣第一級毒品罪刑（累犯），固非無見。惟查：依原判決認定之事實，
甲○○係於八十七年七月二十二日十七時許，基於幫助犯意，提供其經營之屏東縣林
邊鄉○○村○○路一之十六號蓬萊實業股份有限公司為場所，由劉子逸以一萬二千元
代價，販賣第一級毒品海洛因一包予郭超智，並未認蔡某有其他幫助劉子逸販賣或意
圖販賣毒品之犯行，且就扣案海洛因磚一大塊（淨重三二六‧六五公克），認係劉子
逸意圖販賣所持有，另查獲現款一百二十八萬七千元，認係劉子逸之前販賣毒品所得
，則該海洛因磚既係劉某意圖販賣而持有者，現款一百二十八萬七千元係劉某先前販
賣毒品所得款項，即與甲○○於八十七年七月二十二日該次幫助販賣毒品予郭超智之
犯行無關，是判決理由認劉子逸意圖販賣而持有該海洛因磚一大塊係毒品，而於甲○
○本件幫助販賣第一級毒品罪部分諭知沒收銷燬，於法自有未合。且該一百二十八萬
七千元既係劉子逸先前販賣毒品所得款，卻於甲○○本件幫助販賣毒品罪部分對之宣
告沒收，亦有判決適用法則不當之違法。甲○○上訴意旨，執以指摘原判決此部分不
當，尚非全無理由，應認原判決關於甲○○幫助販賣第一級毒品部分，有撤銷發回更
審之原因。
二、駁回部分：
按刑事訴訟法第三百七十七條規定，上訴於第三審法院，非以判決違背法令為理由，
不得為之。是提起第三審上訴，應以原判決違背法令為理由，係屬法定要件。如果上
訴理由狀並未依據卷內訴訟資料，具體指摘原判決不適用何種法則或如何適用不當，
或所指摘原判決違法情事，顯與法律規定得為第三審上訴理由之違法情形，不相適合
時，均應認其上訴為違背法律上之程式，予以駁回。本件上訴人乙○○上訴意旨略以
：劉子逸託上訴人將餅乾禮盒交予丙○○，上訴人完全不知裡面藏有槍砲，此為交友
不慎所害，如係知情上訴人絕不涉違法。至於轉讓子彈予丙○○，上訴人始終不知有
該五顆子彈，係甲○○自己拿給鄭某，迨警訊時經上訴人問甲○○，始知其事云云。
上訴人丙○○上訴意旨則以甲○○、乙○○於八十七年六月十九日下午三時許，將餅
乾禮盒交予上訴人，經打開才發現有該二把手槍及九顆子彈，上訴人事先並不知情，
嗣該槍彈由乙○○取回時，上訴人曾告以該手槍係不具殺傷力之玩具槍，迄戴金報案
查獲已有月餘，其間劉子逸曾到佳冬鄉一漁塭試槍，劉某若非已再加改造，應無試槍
之舉，足見上訴人保管該槍彈時應屬不具殺傷力之玩具槍彈，自無成立共同持有槍彈
犯行。而甲○○所交付五顆子彈並非轉贈予上訴人，而是託上訴人交還劉子逸，因聯
絡不到，才託戴金攜回家中，囑其將該子彈埋於地下，目的係欲讓子彈因潮濕變成廢
彈。另在上訴人家中查獲之槍彈，上訴人確不知情，否則豈可能將之放在明顯之樓梯
口水桶內，祇用紙箱蓋住，因江美玲有上訴人家中鑰匙，江女常帶友人至上訴人家中
，上訴人於警、偵訊、原審曾聲請比對指紋，未被採納，實難信服云云。而上訴人甲
○○上訴意旨略為：八十七年六月十九日上午，其係經乙○○以電話通知，駕車至高
雄市○○路○○道，搭載乙○○返屏東，同日下午至丙○○住處，伊仍在車上，由乙
○○下車在巷口將槍彈交付鄭某，同年月三十日，仍由上訴人開車搭載乙○○至丙○
○住處，由乙○○攜回該槍彈，並由乙○○攜至屏東縣佳冬鄉○○○道旁某廢棄魚池
旁藏放，其並無與乙○○共同非法持有槍彈，乙○○於原審審理亦供述上情屬實，其
於一審審理所稱在新竹交流道，劉子逸交付槍枝時，其與甲○○均在場等語，與事實
不符。何況劉子逸所交付者僅係改造玩具手槍，非制式手槍，何須由上訴人與乙○○
共同持有，原判決認係上訴人與乙○○共同未經許可，寄藏可發射子彈具殺傷力之槍
砲罪，有適用法則不當之違法云云。惟查：原判決認定甲○○曾於八十四年六月二十
六日因違反國家安全法案件，經法院判處有期徒刑六月確定，並於八十四年七月十八
日執行完畢。丙○○曾於八十一年五月三十日因違反槍彈藥刀械管制條例，經法院
判處有期徒刑五年五月確定，並於八十三年十二月十六日因假釋交付保護管束，至八
十七年五月十一日執行完畢，仍不知悔改。緣劉子逸（通緝中）於八十七年六月十九
日凌晨二時許，在國道高速公路新竹交流道旁某處，將其持有具殺傷力之改造玩具手
槍二支（槍枝管制編號0000000000、0000000000）及不具殺傷
力之土造子彈九顆交予甲○○及乙○○二人持有，囑其將上述槍彈帶回屏東交予丙○
○試射，丙○○於同日十四時許，在屏東縣林邊鄉○○村○○路三六之三號其住處，
自甲○○及乙○○之手中收受上述槍彈而非法持有之，另羅濟淵（經判決無罪確定）
於同年月二十四日，將其持有之不具殺傷力之改造玩具手槍一支（槍枝管制編號00
00000000），攜至丙○○上述住處交其保管，丙○○於翌日將上述三支改造
玩具手槍及子彈以餅乾盒包裝掩飾，委託不知情之保母戴金攜回其屏東縣林邊鄉○○
路三巷十號住處保管，至同年六月三十日鄭某取回上述槍彈後，通知與劉子逸熟識之
甲○○取回保管，甲○○乃派乙○○前往取回，之後二人相偕至屏東縣佳冬鄉○○○
道旁某廢棄魚池旁藏放；另劉子逸於八十七年六、七月間，在林邊鄉○○路一之十六
號蓬萊實業股份有限公司，將其持有具有殺傷力，如原判決附表二所示之制式子彈五
顆贈與轉讓予甲○○非法持有，於八十七年七月二十日，甲○○及乙○○二人再將前
述制式子彈五顆攜至丙○○住處，轉贈讓予丙○○非法持有，鄭某並於翌日以衛生紙
包裹上述子彈，亦委託不知情之戴金攜回上開住處保管，戴金事後深覺情況有異，乃
向警方報案，經警向台灣屏東地方法院檢察署檢察官聲請搜索票後，於八十七年七月
二十二日二十三時十五分許，在屏東縣林邊鄉○○村○○路三六之三號，查獲丙○○
，同日二十三時三十分許，在屏東縣林邊鄉○○路三巷十號隔壁牆角下，扣得上述制
式子彈五顆，於翌日凌晨二時三十分許，警方循線帶同甲○○至屏東縣佳冬鄉○○○
道旁某廢棄魚池之發電機內，起出上述具殺傷力之改造玩具手槍及不具殺傷力之改造
玩具手槍各一支、土造子彈四顆，於同日七時許，警方復在屏東縣潮州鎮○○里○○
路一四六之二一號前，查獲乙○○及其隨身攜帶之手提袋一個，內有乙○○之前至該
魚池取回之上述具有殺傷力之改造玩具手槍一支、彈夾一個、不具殺傷力之土造子彈
五顆等物。而丙○○又未經許可，基於概括之犯意，於八十八年四月廿日前之不詳時
間，非法持有具殺傷力，如原判決附表三之改造玩具手槍一支（槍枝管制編號000
0000000號、含彈匣一個），及附表四之九ＭＭ制式手槍子彈二顆。同年四月
廿一日上午六時卅分許，經警在其屏東縣林邊鄉○○村○○路三十六之三號住宅樓梯
口旁塑膠桶內，查獲上開槍彈等情，因而撤銷第一審判決，改判仍論處甲○○、乙○
○共同未經許可寄藏可發射子彈具有殺傷力之槍砲及共同未經許可轉讓子彈罪刑（甲
○○均累犯），丙○○連續未經許可持有可發射子彈具有殺傷力之槍砲及未經許可持
有子彈罪刑（均累犯），係以上開乙○○、甲○○非法持有、藏放原判決附表一所示
改造玩具手槍二支及轉讓持有原判決附表二所示制式子彈五顆之事實，業據其等分別
在警訊及檢察官偵訊中各先後大致坦承不諱，彼等所供情節大都符合，而丙○○於警
訊、偵查中、一審及原審對之亦供承不諱，彼等所供互核相符，且與證人戴金在警訊
中證述情節相符，扣案如原判決附表一、二所示之槍砲及子彈，經送內政部警政署刑
事警察局鑑驗結果，均有殺傷力，亦有該署八十七年八月二十一日刑鑑字第六○八五
八號鑑驗通知書在卷可佐。又丙○○於右述時地在其住處被查獲上述槍彈之事實，業
據現場目擊證人林秋福於警訊證述無誤。而扣案如原判決附表三、四所示之槍彈，經
送內政部警政署刑事警察局鑑驗結果，均有殺傷力，亦有該署八十八年五月十日刑鑑
字第四一五八一號鑑驗通知書在卷可稽，此外，復有該扣案之槍彈可資佐證，為其所
憑之證據及認定之理由，並說明乙○○於八十七年十月十九日一審審理時供稱在新竹
交流道劉子逸交付槍枝時其與甲○○均有在場，甲○○亦陳明其與乙○○二人向丙○
○取回槍枝放置在廢魚池等語，依二人所供槍彈流程，其等關係密切，又有共同自劉
子逸收受槍枝再交付丙○○及自丙○○處取回放置於廢魚池，且該五顆制式子彈交付
丙○○時二人又都在場，是其等所辯上述行為時其中一人不知情，有違常情，不足採
信。另丙○○無法提供江美玲之年籍及住居所，以供調查，所辯扣案槍彈係友人江美
玲所寄放云云，亦非可取，而就上訴人所辯各語認非可採，詳予指駁，就形式上觀察
，原判決要無採證認事違背經驗法則、論理法則或理由不備等違背法令情形。上訴意
旨就原審根據前述證據所為事實之認定，究竟違背如何之證據法則，並未依據卷內訴
訟資料為具體之指摘，徒憑己見，就原判決已說明事項或屬原審採證認事職權之適法
行使，任意指摘為違法，且仍為單純事實之爭執，要難謂為適法之第三審上訴理由。
查第三審上訴書狀，應敘述上訴之理由，其未敘述者，得於提起上訴後十日內補提理
由書於原審法院，已逾上述期間，而於第三審法院未判決前仍未提出上訴理由書狀者
，第三審法院應以判決駁回之，刑事訴訟法第三百八十二條第一項、第三百九十五條
後段規定甚明。本件上訴人甲○○因違反槍砲彈藥刀械管制條例等罪案件，不服原審
判決，於八十八年五月二十一日提起上訴，然就其未經許可共同轉讓子彈罪部分並未
敘述理由，迄今逾期已久，於本院未判決前仍未提出，依上開規定其此部分上訴自非
合法，應予駁回。
據上論結，應依刑事訴訟法第三百九十五條、第三百九十七條、第四百零一條，判決
如主文。
中      華      民      國    八十八    年     十二     月     三十     日
                              最高法院刑事第九庭
                                  審判長法官  張  信  雄
                                        法官  賴  忠  星
                                        法官  張  清  埤
                                        法官  陳  東  誥
                                        法官  張  春  福
      右正本證明與原本無異
                                              書  記  官
中      華      民      國    八十九    年      一      月      五      日
